【裁判字號】    97,易,4336
【裁判日期】    971230
【裁判案由】    詐欺
【裁判全文】
臺灣臺中地方法院刑事判決              97年度易字第4336號
公  訴  人  台灣台中地方法院檢察署檢察官
被      告  乙○○
上列被告因詐欺案件，經檢察官提起公訴（97年度偵字第18150
號）及移送併辦（97年度偵字第18153、18402號），本院合議庭
裁定由受命法官獨任進行簡式審判程序，判決如下：
    主    文
乙○○幫助意圖為自己不法之所有，以詐術使人將本人之物交付
，處有期徒刑參月，如易科罰金，以新台幣壹仟元折算壹日，緩
刑貳年。
    犯罪事實
一、乙○○因向自稱簡先生之地下錢莊業者借錢，無力一次全部
    清償，且急於取回所交付之身分證件，預見一般人使用他人
    金融機構之帳戶，常與財產犯罪具有密切關係，可能利用他
    人金融機構帳戶作為取得贓款之工具，並掩飾不法犯行，其
    雖無提供帳戶幫助他人犯罪之確信，仍基於縱若有人持之犯
    罪亦不違背其本意之幫助犯意，於民國97年5月24日，在雲
    林縣斗南市斗南火車站附近，將其所有合作金庫銀行大里分
    行第0000000000000號帳戶之存摺、金融卡（含密碼），交
    予該自稱簡先生之不詳姓名成年人使用。該不詳姓名成年人
    或其後取得乙○○所有前開銀行帳戶存摺、金融卡（含密碼
    ）之詐欺集團成員，乃意圖為自己不法之所有，利用該銀行
    帳戶，為下列詐欺取財犯行：（一）於97年5月26日17時30
    分許，撥打電話向丁○○詐稱其之前在網路上購買衣服，在
    自動櫃員機轉帳時操作錯誤設定為分期付款，要求丁○○至
    自動櫃員機取消，使丁○○信以為真，陷於錯誤，依對方指
    示操作自動櫃員機，致其存款新台幣（下同）29999元於同
    日20時2分許遭轉帳至乙○○所有前開銀行帳戶，旋被提領
    一空。（二）於97年5月26日18時許，撥打電話向甲○○詐
    稱其之前網路購物有問題，公司人員疏失，將交易方式設定
    為分期付款，要求甲○○至自動櫃員機作整合動作，使甲○○信以為真，陷於錯誤，依對方指示操作自動櫃員機，致其
    存款29983元、10123元於同日18時54分、58分許遭轉帳至乙○○所有前開銀行帳戶，旋被提領一空。（三）於97年5月2
    6日19時10分許，先撥打電話向丙○○佯稱其之前在網路購
    買之商品已斷貨，假意詢問是否購買其他商品，之後又撥打
    電話詐稱之前匯款有誤，匯到分期付款帳戶，要求作取消動
    作，使丙○○信以為真，陷於錯誤，依對方指示操作自動櫃
    員機，致其存款29999元於同日19時35分許遭轉帳至乙○○
    所有前開銀行帳戶，旋被提領一空。
二、案經台中縣警察局霧峰分局報請台灣台中地方法院檢察署檢
    察官偵查起訴及移送併辦。
    理    由
一、本件被告乙○○所犯係死刑、無期徒刑、最輕本刑為三年以
    上有期徒刑以外之罪，其於準備程序中就被訴事實為有罪之
    陳述，經告知簡式審判程序之旨，並聽取公訴人及被告之意
    見後，本院合議庭認為適宜而裁定由受命法官獨任進行簡式
    審判程序，先予說明。
二、上揭犯罪事實，業據被告乙○○坦承不諱，並經證人即被害
    人丁○○、丙○○、甲○○於警詢及本院審理時指述綦詳，
    復有被告所有前開銀行帳戶之開戶資料、交易明細表，及被
    害人丁○○提出之郵政自動櫃員機交易明細表影本1份、被
    害人甲○○提出之板信商業銀行自動櫃員機交易明細表影本
    2份、被害人丙○○提出之郵政自動櫃員機交易明細表影本1
    份在卷可稽，足徵被告之自白與事實相符。被告預見一般人
    使用他人金融機構之帳戶，常與財產犯罪具有密切關係，可
    能利用他人金融機構帳戶作為取得贓款之工具，並掩飾不法
    犯行，仍將其所有前開銀行帳戶之存摺、金融卡（含密碼）
    提供予不詳姓名成年人使用。該不詳姓名成年人或其後取得
    被告所有前開銀行帳戶存摺、金融卡（含密碼）之詐欺集團
    成員，嗣果據以作為詐欺取財犯罪之工具，被告自具有幫助
    該不詳姓名成年人或詐欺集團成員犯詐欺取財罪之不確定故
    意。本件事證明確，被告犯行已堪認定。
三、按刑法上之故意，以行為人對於構成犯罪之事實，均有具體
    確定之認識，並有意使其發生者為確定故意，而行為人對於
    構成犯罪之事實，雖無具體確定之認識，然已預見其發生，
    而其發生不違背其本意者，則為不確定故意。又行為人基於
    幫助他人犯罪之意思，為促成他人犯罪而為犯罪構成要件以
    外之行為，為幫助犯。本件被告預見一般人使用他人金融機
    構之帳戶，常與財產犯罪具有密切關係，可能利用他人金融
    機構帳戶作為取得贓款之工具，並掩飾不法犯行，仍將其所
    有前開銀行帳戶之存摺、金融卡（含密碼），提供予不詳姓
    名成年人或詐欺集團成員，作為取得詐欺取財犯罪所得款項
    之工具，此既不違背其當初交付存摺、金融卡（含密碼）之
    本意，且係參與提供詐欺取財之工具，對此犯行施以助力，
    為詐欺取財罪構成要件以外之行為，應以詐欺取財罪之幫助
    犯論之。核被告所為，係犯刑法第30條第1項前段、第339條
    第1項之幫助詐欺取財罪。被告係幫助不詳姓名成年人或詐
    欺集團成員犯詐欺取財罪，為幫助犯，應依刑法第30條第2
    項規定，按正犯之刑減輕之。又被告以一提供其所有前開銀
    行帳戶存摺、金融卡（含密碼）之行為，幫助該不詳姓名成
    年人或其後取得其存摺、金融卡（含密碼）之詐欺集團成員
    ，向被害人丁○○、甲○○、丙○○詐取財物，侵害被害人
    丁○○、甲○○、丙○○之財產法益，觸犯三幫助詐欺取財
    罪，為想像競合犯，應依刑法第55條規定從一重處斷；檢察
    官移送併辦即上揭（二）、（三）部分與起訴部分有想像競
    合犯之裁判上一罪關係，為起訴效力所及，本院應併予審究
    。爰審酌被告尚無任何前科紀錄（見卷附台灣高等法院被告
    前案紀錄表），交付其所有前開銀行帳戶之存摺、金融卡（
    含密碼）幫助詐欺取財，雖然危害社會治安，並使真正施詐
    者易於隱匿，增加查緝之困難，但其事後已坦承上情，並賠
    償被害人丁○○、甲○○、丙○○部分損害（賠償丁○○、
    丙○○各新台幣九千元、甲○○新台幣一萬二千元，見卷附
    郵政跨行匯款申請書），態度良好，被害人丁○○、甲○○
    、丙○○合計損失89981元，被告係因向地下錢莊業者借錢
    ，無力一次全部清償，急於取回所交付之身分證件，而交付
    其所有前開銀行帳戶之存摺、金融卡（含密碼），未直接參
    與詐欺取財之實行，非難性較低等一切情狀，處以如主文所
    示之刑，並諭知易科罰金之折算標準。末查被告未曾因故意
    犯罪受有期徒刑以上刑之宣告，因一時失慮，提供其所有前
    開銀行帳戶資料，作為詐欺集團詐欺取財匯款之工具，致觸
    犯幫助詐欺取財罪，事後已賠償被害人丁○○、甲○○、丙○○部分損害，且被告係因向地下錢莊業者借錢，無力一次
    全部清償，急於取回所交付之身分證件，而交付其所有前開
    銀行資料，情節非重，其經此次科刑教訓，應能知所警惕，
    而無再犯之虞，本院認所宣告之刑，以暫不執行為適當，併
    予宣告緩刑2年，以啟自新。
據上論斷，應依刑事訴訟法第273條之1第1項、第299條第1項前
段，刑法第339條第1項、第30條第1項前段、第2項、第55條、第
41條第1項前段、第74條第1項第1款，刑法施行法第1條之1第1項
、第2項前段，判決如主文。
本案經檢察官顏淑惠到庭執行職務。
中    華    民    國    97    年    12    月    30    日
                  刑事第五庭    法  官  鍾堯航
以上正本證明與原本無異。
如不服本判決應於收受判決後10日內向本院提出上訴書狀，並應
敘述具體理由；其未敘述上訴理由者，應於上訴期間屆滿後20日
內向本院補提理由書（均須按他造當事人之人數附繕本）「切勿
逕送上級法院」。
                                書記官  吳淑願
中    華    民    國    97    年    12    月    30    日
附錄本案論罪科刑法條全文
刑法第339第1項：
意圖為自己或第三人不法之所有，以詐術使人將本人或第三人之
物交付者，處五年以下有期徒刑、拘役或科或併科一千元以下罰
金。


司法院資訊處製作；財團法人民間司法改革基金會備份。
